【裁判字號】    97,交抗,22
【裁判日期】    970220
【裁判案由】    聲明異議
【裁判全文】
臺灣高等法院高雄分院刑事裁定          97年度交抗字第22號
抗  告  人  交通部公路總局高雄區監理所
受處分人    甲○○
上列抗告人因違反道路交通管理處罰條例聲明異議案件，不服臺
灣高雄地方法院中華民國96年11月30日裁定（96年度交聲字第
1148號），提起抗告，本院裁定如下：
    主  文
抗告駁回。
    理  由
一、本院審理結果，認原審上開裁定認事、用法，均無違誤應予
    維持，並引用原審上開裁定之理由，如附件所示。
二、抗告意旨略以：查酒駕吊扣駕照處分之目的寓有以暫時禁止
    行為人於道路上駕駛，以免造成用路人重大傷亡，倘汔車駕
    駛執照所有人因酒駕違反道路交通管理處罰條例第35條規定
    ，但由於其無考領機車駕照而得予免吊扣駕照，顯有違公平
    原則。本件受處分人未考領有重型機車駕照，惟領有職業聯
    結車駕駛執照，其酒後駕駛重機車違規，違反道路交通管理
    處罰條例第35條第1 項第1 款規定，本案原裁定撤銷吊扣職
    業聯結車駕駛執照12個月部分顯有未洽，爰提抗告請撤銷原
    裁定另為適法之裁定等語。
三、按道路交通管理處罰條例第68條於94年11月23日修正通過，
    於94年12月14日修正公布，於95年3 月1 日施行，由原條文
    ：「汽車駕駛人，因違反本條例及道路交通安全規則之規定
    ，受吊扣或吊銷駕駛執照處分時，吊扣或吊銷其持有各級車
    類之駕駛執照」，修正為：「汽車駕駛人，因違反本條例及
    道路交通安全規則之規定，受吊銷駕駛執照處分時，吊銷其
    持有各級車類之駕駛執照」，修正後之新法已將「吊扣」之
    連坐規定排除在外。觀其修法意旨，係以原條文將違規駕駛
    人所持有之各級車類駕駛執照一併吊扣或吊銷，失之過酷，
    影響人民工作及生活甚鉅為由，而刪除吊扣駕駛人駕駛執照
    時，應吊扣駕駛人持有各級車類駕駛執照之規定。是依現行
    道路交通管理處罰條例，似無得吊扣駕駛人所持有「各級車
    類」駕駛執照之依據存在。
四、又本件受處分人甲○○雖無機車駕照可供吊扣（參原審卷所
    附受處分人之公路監理電子閘門資料2 份），然行政行為採
    取之方法所造成之損害，本不得與欲達成目的之利益顯失均
    衡，行政程序法第7 條第3 款、行政罰法第18條等規定可參
    ，則吊扣受處分人之職業聯結車駕照，雖可達成限制受處分
    人繼續駕駛機車類行駛之目的，惟亦同時造成限制受處分人
    駕駛其他各級車類行駛之結果，所造成之損害已與欲達成目
    的之利益顯失均衡。且依上開所述修正後即本件行為時之新
    法，既然已將「吊扣」各級車類規定刪除，則本件原處分機
    關裁處吊扣受處分人「職業聯結車」駕駛執照12個月，即已
    逾道路交通管理處罰條例第68條規範。
五、原裁定因審酌本件受處分人既無重型機車駕駛執照，自不得
    逾越法律之規定，將受處分人之職業聯結車駕駛執照予以吊
    扣。從而，認本件異議為有理由，而裁撤銷原處分關於裁處
    吊扣異議人汽車駕駛執照12個月部分，並為不罰之諭知，經
    核即無違誤，抗告人仍執陳詞提起抗告，並無理由，應予駁
    回。
六、據上論結，應依道路交通案件處理辦法第26條，刑事訴訟法
    第412 條，裁定如主文。
中    華    民    國    97    年    2     月    20    日
               刑事第一庭   審判長法  官  郭雅美
                                  法  官  張意聰
                                  法  官  莊崑山
以上正本證明與原本無異。
本裁定不得再抗告。
中    華    民    國    97    年    2     月    20    日
                                  書記官  葉淑華


司法院資訊處製作；財團法人民間司法改革基金會備份。
